【裁判字號】    99,易,1461
【裁判日期】    990830
【裁判案由】    詐欺
【裁判全文】
臺灣高雄地方法院刑事判決              99年度易字第1461號
公  訴  人  臺灣高雄地方法院檢察署檢察官
被      告  戊○○
上列被告因詐欺案件，經檢察官提起公訴（99年度偵字第19228
號、99年度偵緝字第1000、1001號），被告於準備程序就被訴事
實為有罪之陳述，經本院合議庭裁定由受命法官獨任行簡式審判
程序，判決如下：
    主  文
戊○○幫助犯詐欺取財罪，處有期徒刑貳月，如易科罰金，以新
臺幣壹仟元折算壹日。
    事  實
一、戊○○雖知國內社會上層出不窮之詐騙集團或不法份子為掩
    飾其不法行徑，避免執法人員之追究及處罰，經常利用他人
    之存款帳戶掩人耳目，因此，在客觀上可以預見一般取得他
    人帳戶使用之行徑，常與行財產犯罪有密切關連，竟以縱有
    人持其存款帳戶作為詐騙之犯罪工具，亦不違其本意之幫助
    犯意，於民國98年6 月初某日，在高雄市苓雅區文化中心側
    門，將其向高雄市第三信用合作社前鎮分社申辦之帳號0000
    0000000000號帳戶（下稱三信帳戶）之存摺、提款卡及密碼
    ，交予某姓名年籍不詳之詐騙集團成員。又承上開犯意，接
    續於上開日期2 、3 日後某日，在同一地點，將其向合作金
    庫商業銀行大順分行申辦之帳號0000000000000 號帳戶（下
    稱合庫帳戶）之存摺、提款卡及密碼，交予同一成員，上開
    2 本帳戶旋供該成員所屬詐騙集團作詐欺取財之犯罪工具。
    該詐騙集團即意圖為自己不法之所有，以電話佯裝親友借款
    及張貼不實拍賣廣告之方式，詐騙庚○○○等人，致庚○○○等人陷於錯誤，分別匯款至上開戊○○三信帳戶及合庫帳
    戶（各次犯罪事實詳如附表所示）。嗣因庚○○○等人事後
    發覺有異，報警處理循線查悉上情。
二、案經庚○○○訴由高雄市政府警察局苓雅分局移送及臺中縣
    警察局清水分局報告臺灣臺中地方法院檢察署呈核臺灣高等
    法院檢察署核轉臺灣高雄地方法院檢察署檢察官偵查起訴。
    理  由
一、本件係經被告戊○○於準備程序當庭表示認罪，而經本院裁
    定以簡式審判程序加以審理，依據刑事訴訟法第273 條之2
    、第159 條第2 項之規定，不適用傳聞法則有關限制證據能
    力之相關規定，合先敘明。
二、訊據被告戊○○坦認上開犯行，核與附表所示被害人等之證
    述相符，復有附表所示之證物在卷可稽，足認被告上開自白
    核與事實相符，應可採信，上開事實堪信為真實。本件事證
    明確，被告犯行洵堪認定，應依法論科。
三、核被告所為，係基於幫助他人詐欺之間接故意，提供前揭帳
    戶資料予詐騙集團而助益詐欺行為之實行係犯刑法第30條第
    1 項前段、刑法第339 條第1 項之幫助詐欺取財罪。又被告
    以幫助他人詐欺取財之意思，參與犯罪構成要件以外之行為
    ，為幫助犯，應依刑法第30條第2 項之規定，按正犯之刑減
    輕之。被告以交付上開帳戶之單一幫助行為，幫助詐欺集團
    成員詐欺附表所示之被害人等，乃一行為觸犯數罪名，為想
    像競合犯，應依刑法第55條之規定，從一重幫助詐欺取財罪
    處斷。被害人丙○○被詐欺部分之犯罪事實雖未經檢察官起
    訴，惟此部分與起訴之部分有裁判上一罪關係，且相關證據
    均附於卷內，本院自得併予審理。
四、爰審酌被告提供存摺、提款卡及提款密碼幫助他人詐欺取財
    ，既助長他人犯罪，增加政府查緝困難，危害交易秩序與社
    會治安，且造成本案被害人之財產損失，惟犯後坦認犯行，
    態度尚佳，然未與被害人等達成和解，賠償被害人等之損失
    ，並斟酌被害人等所受損（被害人庚○○○雖匯款8 萬元至
    被告合庫帳戶，惟詐欺集團提領2 萬元後，即遭止付，尚餘
    6 萬元於該帳戶中）等一切情狀，量處如主文所示之刑，並
    諭知如主文所示之易科罰金折算標準。
五、被告行為後，刑法第41條業於98年8 月21日修正公布並自98
    年9 月1 日起施行，該條規定受6 個月以下有期徒刑或拘役
    之宣告，不論得否易科罰金，均得易服社會勞動，並配合修
    正刑事訴訟法第479 條第1 項，明定易服社會勞動由指揮執
    行之檢察官命令之，亦即上開規定應係檢察官執行事項，非
    裁判量刑事項，自非屬被告適用之刑罰法律或法律效果有變
    更，而無刑法第2 條第1 項法律變更規定之適用，故無須為
    新舊法之比較，應逕適用裁判時法。又刑法第41條規定聲請
    易服社會勞動者，因條文已明定以社會勞動6 小時折算徒刑
    或拘役1 日，與易科罰金應於裁判主文諭知折算標準之情形
    不同，無須於裁判主文諭知（刑法施行法第3條 之2 修正理
    由參照），附此敘明。
六、退併辦（臺灣高雄地方法院檢察署99年度偵字第12637 號部
    分）
  (一)併案意旨以：被告戊○○雖知國內社會上層出不窮之詐騙集
    團或不法份子為掩飾其不法行徑，避免執法人員之追究及處
    罰，經常利用他人之存款帳戶掩人耳目，因此，在客觀上可
    以預見一般取得他人帳戶使用之行徑，常與行財產犯罪有密
    切關連，竟以縱有人持其存款帳戶作為詐騙之犯罪工具，亦
    不違其本意之幫助犯意，於民國98年5 月20日前某日，在高
    雄市苓雅區文化中心，將其申設之台灣土地銀行鳳山分行帳
    號000-000-00000-0 帳戶（下稱台灣土地銀行帳戶）之存摺
    、提款卡及密碼，交予姓名年籍不詳之某成年男子使用。嗣
    該詐欺集團之成員及其所屬之詐欺集團，共同意圖為自己不
    法之所有，且基於犯意聯絡，由其中某成員，於98年5 月20
    日10時許撥打電話予廖來春，佯稱：抽中液晶電視云云，致
    廖來春於錯誤，而依其指示於同年月20日匯款9 萬元入上開
    台灣土地銀行帳戶內，旋遭上揭詐欺集團成員提領一空。嗣
    廖來春匯款後，經家人告知，方知受騙並報警處理，始循線
    查悉上情。而被告供稱其係因應徵司機提供帳戶作為薪資轉
    帳使用而交付合作金庫商業銀行大順分行帳戶，復因對方表
    示合作金庫銀行帳戶不能使用，始再交付本件上開銀行帳戶
    等語，足認被告顯係基於接續之犯意而提供上揭二帳戶，本
    案與前開幫助案件，為事實上同一案件，應併案件審理等語
    。
  (二)查被告固於偵查中陳稱：「…在98年4 月底高市文化中心將
    我合作金庫的存摺、提款卡、密碼、印章，交給個自稱陳經
    理的人，當時他有給我名片，但對方後來說該合庫不能使用
    ，只有將存摺還我，提款卡、印章還在他那裡，後來又跟我
    拿了土銀鳳山分行之帳戶。」等語（雄檢99年度偵字第1263
    7 號影卷第5 頁反面-6頁）。惟被告合作金庫之帳戶係於98
    年6 月1 日開戶，有合作金庫銀行存摺存款客戶當月份交易
    資料查詢單在卷可查（警二卷第4 頁），被告並不可能於98
    年4 月份即將合庫帳戶交付他人使用；又併案部分之被害人
    廖來春遭詐騙匯款時間為98年5 月20日，亦有卷附客戶歷史
    交易明細查詢可按（本院易字卷第21頁），亦在本件起訴之
    被告合庫帳戶開戶之前，足認被告上開供述，並不可採。
  (三)從而，上開併辦之幫助詐欺犯行與前揭論罪科刑部分，並無
    事實上同一案件關係，自非起訴效力所及，本院就併案部分
    尚無從併予審理，應退由檢察官另為妥適之處理，併此敘明
    。
據上論斷，應依刑事訴訟法第273 條之1 第1 項、第299 條第1
項前段、刑法第339 條第1 項、第30條第1 項、第2 款、第41條
第1 項前段、第55條，刑法施行法第1 條之1 ，判決如主文。
本案經檢察官廖偉程到庭執行職務。
中    華    民    國    99    年    8     月    30    日
                  刑事第四庭    法  官  施介元
以上正本證明與原本無異。
如不服本判決應於收受送達後10日內向本院提出上訴書狀，並應
敘述具體理由；如未敘述上訴理由者，應於上訴期間屆滿後20日
內向本院補提理由書（均須按他造當事人之人數附繕本）「切勿
逕送上級法院」。
中    華    民    國    99    年    8     月    30    日
                                書記官  葉玉芬
附錄本判決論罪科刑法條
中華民國刑法第339條
意圖為自己或第三人不法之所有，以詐術使人將本人或第三人之
物交付者，處5 年以下有期徒刑、拘役或科或併科1 千元以下罰
金。
以前項方法得財產上不法之利益或使第三人得之者，亦同。
前2 項之未遂犯罰之。
附表：
┌──┬────┬────┬─────────────┬────────────────┐
│編號│被害人  │金額    │詐騙行為及匯款時間        │證物及出處                      │
│    │        │新臺幣  │                          │                                │
├──┼────┼────┼─────────────┼────────────────┤
│1   │庚○○○│8萬元   │98年6 月11日下午1 時40分詐│1.庚○○○警詢（警二卷第1-2頁） │
│    │        │        │騙集團成員撥打電話予被害人│2.被告合庫帳戶交易資料查詢單及開│
│    │        │        │，佯裝姪女黃姿菁聲音借款應│  戶資料（警一卷第4-6頁）       │
│    │        │        │急，被害人於同日下午2 時10│3.庚○○○提出之郵政跨行匯款申請│
│    │        │        │分匯款至被告合庫帳戶      │  書（警一卷第7頁）             │
├──┼────┼────┼─────────────┼────────────────┤
│2   │己○○  │1400元  │98年8 月24日晚上8 時16分，│1.己○○警詢（警三卷第4 頁正反面│
│    │        │        │在奇摩拍賣網站，虛偽刊登網│  ）                            │
│    │        │        │路拍賣廣告，要求被害人匯款│2.被告三信帳戶往來明細查詢（警三│
│    │        │        │至被告帳戶，被害人於98年8 │  卷第18頁）                    │
│    │        │        │月25日下午1 時25分匯款至被│3.被告三信帳戶開戶資料（警二卷第│
│    │        │        │告三信帳戶                │  20頁）                        │
│    │        │        │                          │4.己○○提出之自動櫃員機儲戶交易│
│    │        │        │                          │  明細表（警三卷第58頁）        │
│    │        │        │                          │5.己○○提出之網路拍賣資料（警三│
│    │        │        │                          │  卷第59-60頁）                 │
├──┼────┼────┼─────────────┼────────────────┤
│3   │甲○○  │1700元  │98年8 月24日晚上10時在露天│1.甲○○警詢（警三卷第6 頁）    │
│    │        │        │拍賣網站，虛偽刊登網路拍賣│2.被告三信帳戶往來明細查詢（警三│
│    │        │        │廣告，要求被害人匯款至被告│  卷第18頁）                    │
│    │        │        │三信帳戶                  │3.被告三信帳戶開戶資料（警二卷第│
│    │        │        │                          │  20頁）                        │
│    │        │        │                          │4.甲○○提出之自動提款機交易明細│
│    │        │        │                          │  （警三卷第64頁）              │
├──┼────┼────┼─────────────┼────────────────┤
│4   │乙○○  │585元   │98年8 月22日晚上8 時27分在│1.乙○○警詢（警三卷第8-9 頁）  │
│    │        │        │奇摩拍賣網站，虛偽刊登網路│2.被告三信帳戶往來明細查詢（警三│
│    │        │        │拍賣廣告，要求被害人匯款至│  卷第18頁）                    │
│    │        │        │被告帳戶，被害人於8 月24日│3.被告三信帳戶開戶資料（警三卷第│
│    │        │        │晚上10時17分以友人張紹俞帳│  20 頁 ）                      │
│    │        │        │戶匯款至被告三信帳戶      │4.乙○○提出之自動提款機交易明細│
│    │        │        │                          │  （警三卷第68頁）              │
├──┼────┼────┼─────────────┼────────────────┤
│5   │丁○○  │2650元  │98年8 月23日在露天拍賣網站│1.丁○○警詢（警三卷第11-12 頁）│
│    │        │        │，虛偽刊登網路拍賣廣告，要│2.被告三信帳戶往來明細查詢（警三│
│    │        │        │求被害人匯款至被告帳戶，被│  卷第18頁）                    │
│    │        │        │害人於98年8 月24日晚上7 時│3.被告三信帳戶開戶資料（警三卷第│
│    │        │        │39分匯款至被告三信帳戶    │  20頁）                        │
│    │        │        │                          │4.丁○○提出之自動提款機交易明細│
│    │        │        │                          │  （警三卷第72頁）              │
├──┼────┼────┼─────────────┼────────────────┤
│6   │丙○○  │1830元  │98年8 月25日下午6 時在露天│1.丙○○警詢（警三卷第14-15 頁正│
│    │        │        │拍賣網站，虛偽刊登網路拍賣│  反面）                        │
│    │        │        │廣告，要求被害人匯款至被告│2.被告三信帳戶往來明細查詢（警三│
│    │        │        │帳戶，被害人於98年8 月25日│  卷第18頁）                    │
│    │        │        │下午6 時匯款至被告三信帳戶│3.被告三信帳戶開戶資料（警三卷第│
│    │        │        │                          │  20頁）                        │
│    │        │        │                          │4.丙○○提出之交易明細（警三卷第│
│    │        │        │                          │  76頁）                        │
└──┴────┴────┴─────────────┴────────────────┘

司法院資訊處製作；財團法人民間司法改革基金會備份。
